臺灣板橋地方法院民事判決　九十一年度簡上字第九二號
　　上　訴　人　　乙○○
　　被上訴人　　　甲○○
右當事人間請求給付貨款事件，上訴人對於中華民國九十年十二月十九日本院三重簡
易庭九十年重簡字第六六六號第一審判決提起上訴，本院判決如左：
    主      文
原判決廢棄。
被上訴人在第一審之訴駁回。
第一、二審訴訟費用由被上訴人負擔。
    事      實
甲、上訴人方面：
一、聲明：求為判決如主文所示。
二、陳述：除與原宣示判決筆錄記載相同者茲引用之外，另補稱：
（一）關於被上訴人依買賣契約關係請求之部分，原審認定兩造間並無買賣契約關係
      ，故被上訴人主張解除契約應屬無據一節，並無違誤。
（二）關於被上訴人依不當得利法律關係請求之部分：
　１、首應由被上訴人就上訴人因其給付受有利益。兩造間有給付關係（即上訴
　　　人之受益致被上訴人受損）。無法律上原因。等構成要件為舉證。
  ２、惟上訴人受領之新臺幣（下同）四十七萬元貨款，既係基於上訴人與訴外人張
      瓊花之買賣契約，顯非無法律上之原因。又上訴人既與被上訴人素不相識，無
      與之締結買賣契約，或指示將款項匯入上訴人女友陳佳育帳戶之可能。且上訴
      人自始否認所匯入二筆款項係被上訴人委託張瓊花所為。遑論被上訴人自始未
      提出證據證明上訴人之受益與被上訴人之受損間，有何直接因果關係。被上訴
      人自不得本於不當得利法律關係為本件之請求。
三、證據：爰用原審立證方法。
乙、被上訴人方面：
一、聲明：求為判決上訴駁回。
二、陳述：除與原宣示判決筆錄記載相同者茲引用之外，另補稱：
    兩造間確存有買賣契約關係，本件係因上訴人指示買賣價金須匯入訴外人陳佳育
    之帳戶，故伊委託張瓊花幫忙匯款。兩造間之買賣標的為減肥藥，上訴人與張瓊
    花間則為減肥茶之買賣，標的並不相同。用以支付買賣價金之支票，因上訴人打
    電話告訴伊掉了，所以才去掛失。
三、證據：爰用原審立證方法。
    理      由
一、本件被上訴人經合法通知，未於言詞辯論期日到場，核無民事訴訟法第三百八十
    六條所列各款情形，爰依上訴人之聲請，由其一造辯論而為判決。
二、被上訴人起訴主張，上訴人向伊推銷減肥瘦身藥，並表示願以低於原價百分之二
    十之價格賣予伊，伊信以為真，乃於民國八十九年六月二十八日、同年七月五日
    ，先後將二十萬元及二十七萬元（合計四十七萬元），分別匯入上訴人所指定之
    訴外人陳佳育設於遠東商業銀行新莊分行0000000000000號帳戶內
    （下簡稱陳佳育帳戶），並交付付款人為台南大眾銀行公園分行、票號為ＡＡＧ
    ０九八三四七號、發票日為八十九年七月三十日，票面金額為五萬元之支票一紙
    予被告，除上開支票款，嗣因掛失止付，未經上訴人兌領外，被上訴人共給付上
    訴人減肥藥貨款合計四十七萬元，然經被上訴人屢催，上訴人遲未交付貨物，是
    以存證信函之寄發通知上訴人為解除買賣契約，於契約解除後，上訴人自應返還
    已交付之貨款。另倘如兩造間並無契約關係存在，上訴人無法律上之原因，而收
    受系爭匯款，亦應依不當得利之法律關係返還系爭貨款，是本於契約解除之法律
    關係及不當得利法律關係，請求上訴人返還貨款二十三萬五千元，及自支付命令
    狀繕本送達被告之日起至清償日止，按年息百分之五計算之利息（被上訴人於原
    審之聲明，係如支付命令聲請狀所載，依卷附支付命令聲請狀之聲明為「相對人
    乙○○、陳佳育應返還債權人四十七萬元，及繕本送達日起至清償日止，按年息
    百分之五計算之利息。」，即請求相對人共同給付，屬可分之債，故就相對人乙
    ○○部分之請求金額為二十三萬五千元及遲延利息，附此敘明。）。上訴人則以
    ：伊並不認識原告，且未賣減肥瘦身藥予原告，當初係被上訴人之姊姊張瓊花（
    對上訴人自稱陳依卿）向伊買減肥藥，伊有依其指示於八十九年五、六、七月間
    ，多次將貨寄給被上訴人的姊姊，其中八十九年七月伊曾與楊昌憲一同送貨至台
    南給被上訴人的姊姊，俟其貨賣完後再匯錢至伊女友陳佳育之銀行戶頭，伊確實
    有收到以「陳依卿」為匯款人所匯出之二筆貨款，直至收到被上訴人寄發之存證
    信函時，伊才知悉自稱「陳依卿」之人即是被上訴人之姊姊張瓊花等語置辯。
三、查關於被上訴人主張兩造間存有減肥藥買賣契約一節，既為上訴人所否認，自應
    由被上訴人就此部分積極、利己事實為舉證。經原審依被上訴人之聲請傳訊證人
    張瓊花（被上訴人之姊姊）固到庭證稱：有一次上訴人到台南，伊有帶被上訴人
    與上訴人認識並一同用餐，嗣後被上訴人說因為與上訴人有生意往來，所以要伊
    替他匯一筆四十餘萬元給上訴人等語。惟觀諸卷附被上訴人所提出並主張供支付
    兩造間買賣價金之匯款單二紙，其匯款人均載為「陳依卿」，並非「張瓊花」
    。匯款日期分為八十九年六月二十八日及同年七月五日，而非一次匯入。則經
    本院調查之結果，張瓊花前開證詞因與匯款單之記載有相當歧異，已未可盡信。
    遑論縱張瓊花前開證詞可信為真實，至多僅能證明上訴人曾與被上訴人認識、用
    餐而已，亦無法為兩造間已就系爭買賣契約已互相表示意思一致而成立買賣契約
    之推認。至被上訴人雖另提出存證信函為證，惟此既僅屬被上訴人單方之撰寫、
    陳述，亦無足為兩造間存有買賣契約之佐。綜上，本件被上訴人既無法舉證證明
    兩造間存有買賣契約關係，則被上訴人主張解除契約後，上訴人應返還已受買賣
    價金及遲延利息，即屬無據，應予駁回。
四、被上訴人復主張：倘兩造間並無任何契約關係，則上訴人無故收受本件款項，亦
    屬不當得利部分，經查：
（一）按無法律上之原因而受利益，致他人受有損害者，應返還其利益，民法第一百
      七十九條前段定明文。依此規定，不當得利之成立要件有三：無法律上原因
      。受有利益。致他人受有損害。且受有利益與致他人受損害間並因有相當
      因果關係，先此敘明。
（二）被上訴人主張：本件上訴人所受有之利益為「匯入訴外人陳佳育帳戶內之四十
      七萬元」，蓋被上訴人係受上訴人之指示匯款入陳佳育之帳戶號云云。然為上
      訴人所否認，辯稱：兩造間既未存買賣契約，伊不可能指示被上訴人匯款入陳
      佳育之帳戶，實則該筆款項，乃張瓊花所匯，供作支付彼等間貨款之用等語。
      查本件不問上訴人主張系爭匯款乃用於支付張瓊花所積欠貨款一節是否真正。
      按諸前開說明，被上訴人對於兩造間存有買賣契約之前揭事實，既無法證明，
      要無上訴人本於兩造間買賣契約關係指示被上訴人匯款入陳佳育帳戶之後階段
      事實存在之可能。即被上訴人前開推論顯存事實上之矛盾，而未可採。縱匯入
      陳佳育帳戶之款項，嗣確由上訴人提領使用，該部分乃屬陳佳育與提領人間另
      層法律關係，本件匯款既非逕由上訴人收受，而係逕匯至訴外人陳佳育帳戶內
      ，尚難認上訴人係直接「受有利益」之人。
（三）至被上訴人主張：所匯入款項，係伊支出，委由張瓊花代匯，故伊為受損害人
      一節。承前所述，上訴人既否認被上訴人前開主張，依卷附匯款單所載匯款人
      復為陳依卿，而非張瓊花。則系爭匯款是否由張瓊花以陳依卿之名所匯？張瓊
      花是否受被上訴人委託代匯款項？均非無疑。而被上訴人除以張瓊花之證詞為
      佐外，並未提出其餘證據以供本院審酌，經本院調查之結果，難認被上訴人前
      開主張為真正。
（四）綜上，兩造間雖無法律關係，惟被上訴人對於上訴人受有利益及伊受有損害，
      並兩者間之因果關係等不當得利構成要件事實，並未能提出證據以實其說，經
      本院調查之結果，自無本於不當得利法律關係請求上訴人返還利得之理。
五、從而，被上訴人本於解除契約後之回復原狀請求權、不當得利法律關係，請求上
    訴人返還本件貨款二十三萬五千元及遲延利息，為無理由，均應駁回。原審判命
    上訴人給付被上訴人四十七萬元，及自八十九年十一月二十三日起至清償日止，
    按年息百分之五計算之利息，自有未洽（其中超過二十三萬五千元及遲延利息部
    分，未據被上訴人起訴請求，屬訴外裁判。）。上訴意旨指摘原判決不當，求予
    廢棄改判，為有理由。自應由本院予以廢棄改判，如主文第二項所示。
六、本件事證已臻明確，兩造其餘攻擊防禦方法及立證，與判決結果不生影響，爰不
　　逐一贅述，附此敘明。
據上結論：本件上訴為有理由，依民事訴訟法第三百八十五條第一項前段、第四百三
十六條之一第三項、第四百六十三條、第四百五十條、第七十八條判決如主文。
中　　　華　　　民　　　國　　九十一　　年　　　六　　　月　　　十四　　日
                                      臺灣板橋地方法院民事第一庭
~B審判長法官　許瑞助
~B法      官　許瑞東
~B法      官　黃信滿
右為正本係照原本作成
本件不得上訴
中　　　華　　　民　　　國　　九十一　　年　　　六　　　月　　　十四　　日
~B法院書記官　吳美瑤
